臺灣花蓮地方法院刑事判決
111年度原訴字第64號
公  訴  人  臺灣花蓮地方檢察署檢察官
被      告  廣偉白




選任辯護人  俞建界律師（法扶律師）
上列被告因違反毒品危害防制條例案件，經檢察官提起公訴（11
1年度偵字第2326號）及移送併辦（111年度偵字第2544號），本
院判決如下：
    主    文
廣偉白犯如附表各編號「罪名與宣告刑」欄所示之罪，各處如附
表各編號「罪名與宣告刑」欄所示之刑。應執行有期徒刑伍年拾
月。
    犯罪事實
廣偉白明知甲基安非他命為毒品危害防制條例第2條第2項第2款
所規定之第二級毒品，依法不得販賣，竟意圖營利，分別基於販
賣第二級毒品甲基安非他命之犯意，於附表編號1至3所示之時間
、地點，以附表編號1至3所示之數量、金額及方式，販賣甲基安
非他命與李惠貴、林德清。
    理    由
壹、程序部分
　　本判決下述所引用被告以外之人於審判外之陳述，檢察官、
    被告廣偉白及辯護人，於本院審理時對於該等證據能力均不
    爭執，且迄於言詞辯論終結前亦未聲明異議，本院審酌上開
    證據資料作成時之情況，尚無違法不當及證明力明顯過低之
    瑕疵，而認為以之作為證據應屬適當，依刑事訴訟法第159
    條之5規定，均有證據能力。
貳、實體部分
一、認定犯罪事實所憑之證據及理由：
(一)訊據被告就上開犯罪事實，於偵查及審理時均坦承不諱，核
    與證人李惠貴、林德清於警詢及偵查中之證述相符，並有通
    訊監察書、通訊監察譯文、指認犯罪嫌疑人紀錄表各1份在
    卷可稽，足認被告之任意性自白與事實相符。
(二)按販賣毒品之所謂販賣行為，係行為人基於營利之目的，而
    販入或賣出毒品而言。販賣毒品者，其主觀上須有營利之意
    圖，且客觀上有販賣之行為，即足構成，至於實際上是否已
    經獲利，則非所問。即於有償讓與他人之初，係基於營利之
    意思，並著手實施，而因故無法高於購入之原價出售，最後
    不得不以原價或低於原價讓與他人時，仍屬販賣行為。必也
    始終無營利之意思，縱以原價或低於原價有償讓與他人，方
    難謂為販賣行為，而僅得以轉讓罪論處（最高法院93年度台
    上字第1651號判決要旨參照）。且政府查緝販賣毒品犯行無
    不嚴格執行，且販賣毒品罪係重罪，若無利可圖，衡情一般
    持有毒品者，當不致輕易將持有之毒品交付他人。且販賣毒
    品乃違法行為，非可公然為之，且有其獨特之販售路線及管
    道，亦無公定之價格，復可任意增減其分裝之數量，而每次
    買賣之價量，亦可能隨時依市場貨源之供需情形、交易雙方
    之關係深淺、資力、對行情之認知、可能風險之評估、查緝
    是否嚴緊，及購買者被查獲時供述購買對象之可能性風險評
    估等諸般事由，而異其標準，非可一概而論，是販賣之利得
    ，誠非固定，縱使販賣之人從價差或量差中牟利方式互異，
    其意圖營利之非法販賣行為仍屬同一。又販賣利得，除經被
    告供明，或因帳冊記載致價量至臻明確外，確實難以究明。
    然一般民眾均普遍認知毒品價格非低、取得不易，且毒品交
    易向為政府查禁森嚴，一經查獲，並對販毒者施以重罰，衡
    諸常情，倘非有利可圖，殊無必要甘冒持有毒品遭查獲、重
    罰之極大風險，無端親至交易處所，或於自身住處附近交易
    毒品，抑或購入大量毒品貯藏，徒招為警偵辦從事毒品販賣
    之風險。從而，除確有反證足資認定提供他人毒品者所為係
    基於某種非圖利本意之原委外，通常尚難因無法查悉其買進
    、賣出之差價，而諉無營利之意思，或阻卻販賣犯行之追訴
    ，以免知過坦承者難辭重典，飾詞否認者反得逞僥倖，反失
    情理之平。又毒品危害防制條例所稱之「販賣」，係指有償
    之讓與行為，包括以「金錢買賣」或「以物易物」（即互易
    ）等態樣在內；祇要行為人在主觀上有藉以營利之意圖，而
    在客觀上有以毒品換取金錢或其他財物之行為，即足當之；
    至於買賣毒品之金額或所換得財物之實際價值如何，以及行
    為人是否因而獲取價差或利潤，均不影響販賣毒品罪之成立
    （最高法院104年度台上字第356號判決意旨參照）。在營利
    意圖之有無，如從整體取得毒品過程觀之，販毒者對於毒品
    之數量、價額、交付方式等，有自主決定之權，並掌握取得
    毒品之管道，買方下次購毒仍須透過此途徑始能取得，販毒
    者並從中獲有利得，而此利得非以金錢為限，獲得金錢、減
    省費用、供己施用之毒品等皆可，均不影響販賣毒品罪之成
    立（最高法院108年度台上字第339號判決意旨參照）。查本
    案被告就上開犯罪事實欄所示各次交易，既均為有償行為，
    其營利意圖至為彰顯。
(三)綜上所述，被告前揭販賣甲基安非他命之犯行事證明確，堪
    予認定，應予依法論科。
二、論罪科刑：
(一)按甲基安非他命屬毒品危害防制條例第2條第2項第2款所規
    定之第二級毒品，是核被告所為，係犯毒品危害防制條例第
    4條第2項之販賣第二級毒品罪（共3罪）。被告販賣前持有
    第二級毒品甲基安非他命之低度行為，均為販賣之高度行為
    所吸收，均不另論罪。被告所犯上開販賣第二級毒品罪共3
    罪間，犯意各別，行為互殊，應分論併罰。
(二)減輕其刑之說明：
 1、按犯第四條至第八條之罪於偵查及歷次審判中均自白者，減
    輕其刑，毒品危害防制條例第17條第2項定有明文。經查，
    被告就本案附表編號1至3所示之販賣第二級毒品甲基安非他
    命之犯行，於偵查及審理時均供認不諱，是被告就上開販賣
    第二級毒品犯行，均應依毒品危害防制條例第17條第2項規
    定，就各該犯行減輕其刑。
 2、另按刑法第59條規定犯罪之情狀可憫恕者，得酌量減輕其刑
    ，所謂「犯罪之情狀」，與同法第57條規定科刑時應審酌之
    一切情狀，並非有截然不同之領域，於裁判上酌減其刑時，
    應就犯罪一切情狀（包括第57條所列舉之10款事項），予以
    全盤考量，審酌其犯罪有無可憫恕之事由，即有無特殊之原
    因與環境，在客觀上足以引起一般同情，以及宣告法定最低
    度刑，是否猶嫌過重等等，以為判斷（最高法院70年度第6
    次刑事庭會議決議意旨參照）。經查，被告販賣第二級毒品
    之犯行，本院衡酌刑法第59條規定之適用，必須犯罪另有特
    殊之原因與環境，在客觀上足以引起一般同情，認為即予宣
    告法定低度刑期尤嫌過重者，始有其適用，而禁絕毒品政策
    ，乃世界先進國家之共識，凡具有一般智識之人，均能有所
    知悉瞭解，被告自難諉為不知，其為牟私利而為販賣第二級
    毒品予他人，殘害國民身心健康至鉅，衡諸其販賣第二級毒
    品之犯行，均已依毒品危害防制條例第17條第2項之規定予
    以減刑，當無情輕法重之憾，是其販賣第二級毒品犯行部分
    ，尚無刑法第59條酌減其刑規定適用之餘地。
(三)爰審酌禁止販賣第二級毒品為我國現行之有效規範，並為毒
    品危害防制條例所明定，當為我國人民普遍適用之行為原則
    ，被告於理性思考後，仍違背上開行為規範而為本案犯行，
    國家自應透過刑罰再次宣示上開規範之有效性。本院衡酌被
    告販賣第二級毒品之對象人數及數量所蘊含之不法內涵，另
    參以被告犯後坦承全部犯行所揭其已自我認識於本案中錯誤
    之行為準則，及被告自述是朋友問有沒有甲基安非他命之犯
    罪動機；國中肄業之智識程度，離婚、有1個小孩，今年18
    歲，是媽媽在帶，我在外面的時候都是我跟弟弟在養媽媽跟
    小孩，入監前從事安心就業，在郵局量體溫，月收入約新臺
    幣1萬零8百多元，家庭經濟狀況勉持各因素對其遵法能力之
    影響性等一切情狀（見本院卷第121頁），分別量處如主文
    所示之刑，並參酌數罪併罰案件定應執行刑之目的在於特別
    預防之考量，輔以一般預防作為刑罰目的而量定其刑，當行
    為人於判決確定前犯數罪，個別宣告刑累加之結果，無法充
    分考量此一加總後之刑罰是否過重，對被告施以過重之刑罰
    ，無助於預防再犯、教化之目的，更有可能違反比例原則，
    自應透過定應執行刑之程序，酌定適當刑罰。為此，本院當
    應以行為罪責為基礎，審酌被告所犯各罪，是否為同期間內
    所為，併其行為態樣、各罪關係、次數多寡，及所呈現被告
    之人格特性、犯罪動機、目的、手段、程度、所生危險、犯
    後態度，暨預防需求等綜合因素，定應執行刑如主文所示，
    以資懲儆，及強化一般民眾對於自身受法律保護之合理期待
    。
(四)沒收部分：
 1、按犯第4條之罪者，其供犯罪所用之物，不問屬於犯罪行為
    人與否，均沒收之，毒品危害防制條例第19條第1項定有明
    文。是未扣案之門號0000000000號SIM卡1張及其所搭載之手
    機一支，係供被告為本案附表編號3犯行時聯繫所用，業經
    本院認定如上，而上開手機及門號被告均自承係其所使用（
    見警卷第11頁），應依毒品危害防制條例第19條第1項之規
    定，宣告沒收，於全部或一部不能沒收或不宜執行沒收時，
    追徵其價額。
 2、被告就上開犯罪事實所示販賣甲基安非他命之犯罪所得，雖
    均未據扣案，然業經被告自承在卷（見本院卷第88頁），爰
    依刑法第38條之1第1項、第3項規定宣告沒收，於全部或一
    部不能沒收或不宜執行沒收時，追徵其價額。
據上論斷，應依刑事訴訟法第299條第1項前段，判決如主文。
本案經檢察官戴瑞麒提起公訴，檢察官羅美秀到庭執行職務。
中　　華　　民　　國　　111 　年　　8 　　月　　23　　日
                  刑事第三庭  審判長  法  官  黃柏憲   
                                      法  官  林育賢 
                                      法  官  邱佳玄
以上正本證明與原本無異。
如不服本判決應於收受送達後20日內向本院提出上訴書狀，並應
敘述具體理由。其未敘述上訴理由者，應於上訴期間屆滿後20日
內向本院補提理由書(均須按他造當事人之人數附繕本)「切勿逕
送上級法院」。
辯護人依據刑事訴訟法第346條、公設辯護人條例第17條及律師
法第32 條第2項、第36條等規定之意旨，尚負有提供法律知識、
協助被告之義務（含得為被告之利益提起上訴，但不得與被告明
示之意思相反）。
因疫情而遲誤不變期間，得向法院聲請回復原狀。
中　　華　　民　　國　　111 　年　　8 　　月　　24　　日

                                      書記官  方毓涵
附錄本案論罪科刑法條：
毒品危害防制條例第4條
製造、運輸、販賣第一級毒品者，處死刑或無期徒刑；處無期徒
刑者，得併科新臺幣3千萬元以下罰金。
製造、運輸、販賣第二級毒品者，處無期徒刑或10年以上有期徒
刑，得併科新臺幣1千5百萬元以下罰金。
製造、運輸、販賣第三級毒品者，處7年以上有期徒刑，得併科
新臺幣1千萬元以下罰金。
製造、運輸、販賣第四級毒品者，處5年以上12年以下有期徒刑
，得併科新臺幣5百萬元以下罰金。
製造、運輸、販賣專供製造或施用毒品之器具者，處1年以上7年
以下有期徒刑，得併科新臺幣1百50萬元以下罰金。
前五項之未遂犯罰之。

【附表】
編號 對象 時間 地點 交易毒品種類、數量金額（新臺幣） 方式 罪名與宣告刑 1 李惠貴 110年10月初 花蓮縣○○市○○里00鄰○○000○00號 第二級毒品甲基安非他命1包，3000元 李惠貴於10月初某日下午騎電動機車前往被告左列住處詢問有無毒品，被告先向李惠貴收取3000元，嗣於左列時間、地點，被告交付第二級毒品甲基安非他命1包予李惠貴。 廣偉白販賣第二級毒品，處有期徒刑伍年伍月。未扣案之犯罪所得新臺幣參仟元沒收，於全部或一部不能沒收或不宜執行沒收時，追徵其價額。 2 李惠貴 110年11月10日晚上 花蓮縣新 城鄉北埔村北埔路黃藥局樓下 第二級毒品甲基安非他命2包，3500元 李惠貴介紹被告租屋處後，被告向李惠貴詢問是否要購買毒品，李惠貴說「我不要很多」，嗣於左列時間、地點，被告交付第二級毒品甲基安非他命2包予李惠貴，並向以抵償先前欠李惠貴之3500元借款。 廣偉白販賣第二級毒品，處有期徒刑伍年陸月。未扣案之犯罪所得新臺幣參仟伍佰元沒收，於全部或一部不能沒收或不宜執行沒收時，追徵其價額。 3 林德清 110年12月5日晚上23時45分 花蓮縣○○市○○里0 0鄰○○000○00號 第二級毒品甲基安非他命1包，1000元 林德清先以門號0000-000000行動電話撥打被告使用門號0000-000000行動電話取得聯繫，後林德清騎乘機車前往被告左列住處，被告嗣於左列時間、地點，交付第二級毒品甲基安非他命1包予證人林德清，並向林德清收取1000元之款項。 廣偉白販賣第二級毒品，處有期徒刑伍年壹月。未扣案之行動電話壹支（含行動電話門號○○○○○○○○○○號SIM卡壹張）及犯罪所得新臺幣壹仟元均沒收，於全部或一部不能沒收或不宜執行沒收時，追徵其價額。